【裁判字號】    97,交簡上,141
【裁判日期】    971106
【裁判案由】    公共危險
【裁判全文】
臺灣桃園地方法院刑事判決             97年交簡上字第141號
上  訴  人
即  被  告  乙○○原名鄒顯龍.
上列上訴人即被告因公共危險案件，不服本院97年度桃交簡字第
1178號民國97年4 月14日第一審刑事簡易判決（聲請簡易判決處
刑案號：97年度偵字第2054號），提起上訴，本院管轄之第二審
合議庭判決如下：
    主  文
上訴駁回。
    事  實
一、乙○○前因酒後駕車之公共危險案件，經本院於民國91年 7
    月5 日以90年度桃交簡字第1713號判處有期徒刑四月確定，
    於92年2 月13日執行完畢。詎仍於96年12月23日下午1 時許
    ，在桃園縣八德市○○路某海產店與友人飲用啤酒後，已達
    不能安全駕駛動力交通工具之程度，仍騎乘車號HZF-197 號
    重型機車欲返回住所，嗣於同日下午3 時50分許，途經八德
    市○○路與興豐路前為警查獲，測得其呼氣酒精濃度達每公
    升0.77毫克。
二、案經桃園縣政府警察局八德分局報請臺灣桃園地方法院檢察
    署檢察官偵查後聲請簡易判決處刑。
    理  由
壹、證據能力部分：
    被告以外之人於審判外之陳述，雖不符刑事訴訟法第一百五
    十九條之一至第一百五十九條之四之規定，而經當事人於審
    判程序同意作為證據，法院審酌該言詞陳述或書面陳述作成
    時之情況，認為適當者，亦得為證據；當事人、代理人或辯
    護人於法院調查證據時，知有刑事訴訟法第一百五十九條第
    一項不得為證據之情形，而未於言詞辯論終結前聲明異議者
    ，視為有前項之同意，刑事訴訟法第一百五十九條之五定有
    明文。經查，公訴人及被告就本件作為認定事實所引用之相
    關供述證據，均未於言詞辯論終結前聲明異議，又本院審酌
    各該證據作成之客觀條件及環境認為適當，亦查無其他違法
    不實之情事，復無顯不可信之情況，依前揭規定，即應認有
    證據能力。至其餘資以認定被告犯罪事實之非供述證據，亦
    查無有何違反法定程序取得之情形，均認具有證據能力，合
    先敘明。
貳、認定犯罪事實所憑證據及理由：
一、訊據被告乙○○固不否認於96年12月23日下午3 時50分許為
    警查獲前有飲用酒類之事實，惟矢口否認有酒後駕車之犯行
    ，辯稱：當時是在警局旁十字路口之紅綠燈下等待女友拿安
    全帽來，摩托車並未發動云云。
二、經查，被告乙○○於警詢時業已坦承其有飲用酒類後駕駛機
    車之行為，核與證人即查獲被告酒後駕車之員警甲○○於本
    院審理時之證述相符，而被告為警查獲時所測得之呼氣酒精
    濃度高達每公升0.77毫克乙情，有桃園縣政府警察局道路交
    通事故當事人酒精測定紀錄表在卷可考（見偵查卷第15頁）
    ，依交通部運輸研究所79年8 月對駕駛人行為之研究指出，
    吐氣每公升酒精含量0.25毫克等於血液中酒精濃度0.05% （
    亦即每100 毫升血液中含50毫克酒精），而血液中酒精濃度
    到達0.03% 至0.05% 時，對駕駛能力之影響為：多數駕駛人
    心境逐漸變幻不定、視覺與反應靈敏性減弱、對速度及距離
    的判斷力差；對心理行為之影響為：觀察力逐漸欠缺、心情
    漸趨輕鬆、自信心增加、多話、精神狀態處於陶醉感。血液
    中酒精濃度到達0.05% 至0.08% 時，對駕駛能力之影響為：
    反應遲鈍、駕駛能力受損、遲而不決或決而不行；對心理行
    為之影響為：情緒鬆散、感情與行為趨向誇張、肌肉不協調
    、精神處於興奮狀態。血液中酒精濃度到達0.08% 至0.15%
    時，對駕駛能力之影響為：判斷力嚴重受到影響、體能與精
    神協調受損、駕駛之體能困難增加；對心理行為之影響為：
    產生情緒異常現象、步伐不平穩、言語不清、反應惡劣、記
    憶及判斷力受損、精神處於錯亂狀態。血液中酒精濃度超過
    0.15% ，對駕駛能力之影響為：視線搖晃、駕駛已進入恍惚
    狀態、判斷及理解遭到扭曲、駕駛不穩定；對心理行為之影
    響為：意識不明、嘔吐、站、走及講話困難、責任感喪失、
    精神處於麻痺狀態。血液中酒精濃度超過0.5%，對駕駛能力
    之影響為：無法開車；對心理行為之影響為：爛醉如泥、失
    去知覺可能致死、精神處於昏睡狀態。經查，被告為警查獲
    後，經施以呼氣測試，其酒精濃度已達每公升0.77毫克，已
    如前述，換算血液中酒精濃度值為0.154%，揆諸上開研究結
    果，堪認被告當時情況已因酒精而使其正常駕駛能力受影響
    。再參酌警員觀察被告之生理協調平衡情形，被告已有蛇行
    、車身搖擺不定，轉彎半徑過大或過小等駕駛操控力欠佳，
    ，腳步不穩及多話、含糊不清等情形，有刑法第一百八十五
    條之三案件測試觀察紀錄表及桃園縣政府警察局汽車駕駛人
    酒後駕車生理協調平衡檢測紀錄卡在卷可參，足徵被告當時
    已達不能安全駕駛之程度甚明。
三、被告乙○○雖辯稱：當時在等女友送安全帽，摩托車並未發
    動云云。惟查，被告確有騎駛機車之舉動乙情，業據證人甲
    ○○於本院審理時具結證稱：我在現場有看到被告駕車有左
    右搖晃或突然加速或減速的情形，才會勾選刑法第一百八十
    五條之三案件測試觀察紀錄表第四點之「駕駛有蛇行，車身
    搖擺不定，轉彎半徑過大或過小等駕駛操控力欠佳情形」該
    選項，且被告當時是在行進中，我是親眼看到被告騎機車在
    路上行駛，在停等紅綠燈時把他攔檢下來等語甚明（見本院
    卷第40至41頁），衡諸證人甲○○與被告並無夙怨仇隙，應
    無甘冒偽證罪責而故意為虛偽陳述之必要，是證人甲○○上
    開證詞堪信屬實。再者，被告於本院行準備程序時初辯稱：
    當天中午與三名朋友在住家附近海產店喝酒，我是跟朋友約
    在派出所前面，就是後來車子停放處，再由朋友載我去海產
    店，我朋友喝完酒後就『開車載我』去我原先放置摩托車的
    位置云云（見本院卷第27頁），嗣於本院審理時改稱：「我
    是從建國路的海產店『走到』我被查獲的地點」云云（見本
    院第45頁），足見被告就其如何自飲酒之海產店移動至遭警
    查獲之地點乙節，前後供述明顯不一，所辯自難信屬實。綜
    上所述，被告所辯顯為事後卸責之飾詞，不足採信，本件事
    證明確，被告犯行堪予認定，應依法論科。
四、按刑法第一百八十五條之三之規定於97年1 月2 日修正公布
    ，並於同年1 月4 日施行。修正前刑法第一百八十五條之三
    規定：「服用毒品、麻醉藥品、酒類或其他相類之物，不能
    安全駕駛動力交通工具而駕駛者，處一年以下有期徒刑、拘
    役或三萬元以下罰金。」（依刑法施行法第一條之一第一項
    、第二項但書規定提高三倍，故為新臺幣九萬元），修正後
    則規定：「服用毒品、麻醉藥品、酒類或其他相類之物，不
    能安全駕駛動力交通工具而駕駛者，處一年以下有期徒刑、
    拘役或科或併科十五萬元以下罰金。」（依刑法施行法第一
    條之一第一項規定：民國九十四年一月七日刑法修正施行後
    ，刑法分則編所定罰金之貨幣單位為新臺幣），即罰金刑部
    分，由修正前之科新臺幣（下同）九萬元以下罰金，修正後
    為科或併科十五萬元以下罰金，經比較結果，以行為時法有
    利於被告，依刑法第二條第一項前段規定，應適用行為時即
    修正前刑法第一百八十五條之三之規定處罰。
五、核被告所為，係犯修正前刑法第一百八十五條之三服用酒類
    不能安全駕駛動力交通工具而駕駛罪。原審以被告罪證明確
    ，並審酌被告為累犯，且遭警查獲時之呼氣所含酒精濃度達
    到每公升0.77毫克，客觀上已達不能安全駕駛動力交通工具
    之程度，竟仍騎車行駛於道路上，危及道路交通安全，枉顧
    其他用路人之生命、財產安全，犯行顯屬不輕等一切情狀，
    判處被告罰金七萬元，併諭知易服勞役之折算標準，核其認
    事用法均無違誤，量刑亦稱妥適，應予維持。被告上訴意旨
    否認犯罪，指摘原判決不當，求予撤銷改判，核無理由，應
    予駁回。
據上論斷，應依刑事訴訟法第四百五十五條之一第三項、第三百
六十八條，判決如主文。
本案經檢察官周芝君到庭執行職務。
中    華    民    國    97    年    11    月    6    日
                  刑事第十二庭審判長法  官  魏于傑
                                    法  官  許雅婷
                                    法  官  李文娟
以上正本證明與原本無異。
不得上訴。
                                    書記官  廖宜政
中    華    民    國    97    年    11    月    6     日
附錄本案論罪科刑法條全文：
中華民國刑法第185條之3
服用毒品、麻醉藥品、酒類或其他相類之物，不能安全駕駛動力
交通工具而駕駛者，處1 年以下有期徒刑、拘役或科或併科15萬
元以下罰金。


司法院資訊處製作；財團法人民間司法改革基金會備份。
